臺灣臺南地方法院民事判決　　　　　　　96年度訴字第1373號
原　　　告　丁○○
　　　　　　戊○○
　　　　　　己○○
　　　　　　丙○○○
　　　　　　乙○○
共　　　同
訴訟代理人　蔡雪苓　　律師
被　　　告　第一商業銀行股份有限公司
法定代理人　庚○○
訴訟代理人　張天良　　律師
　　　　　　甲○○
上列當事人間請求債務人異議之訴事件，經本院於民國96年12月
19日言詞辯論終結，判決如下：
    主      文
被告應給付原告乙○○新台幣壹佰貳拾伍萬肆仟零伍拾陸元、原
告己○○新台幣壹佰伍拾貳萬肆仟壹佰伍拾玖元、原告丁○○新
台幣壹佰伍拾萬伍仟玖佰伍拾肆元，及各自民國96年11月7日
、民國96年11月21日、民國96年11月21日起，均至清償日止，按
年息百分之五計算之利息。
原告其餘之訴駁回。
訴訟費用新台幣肆萬玖仟零壹拾伍元由被告負擔新台幣肆萬仟
陸佰貳拾元，餘由原告負擔。
    事實及理由
甲、程序方面：
    本件原告丁○○、戊○○、己○○、丙○○○起訴主張依強
    制執行法第14條第1項之規定，訴請確認被告就本院南院雅
    96執南字第46652號債權憑證正本之執行名義所載原告等人
    應連帶給付被告新台幣（下同）177萬元及其利息、違約金
    之債權均不存在，本院96年度執字第53931號給付借款強制
    執行事件（含囑託台灣嘉義地方法院96年度執助字第431號
    強制執行事件）所為之強制執行程序應予撤銷。嗣於訴狀送
    達後，原告乃追加原告乙○○，並除上開確認之訴部分相同
    外，又補正及追加應受判決事項之聲明及訴訟標的（不當得
    利或侵權行為之法律關係），訴請被告所持執行名義本院民
    國96年7月18日南院雅96執字第46652號債權憑證（原始執行
    名義：本院72年度訴字第608號民事判決），不許對原告為
    強制執行；被告應給付原告丁○○1,536,942元、原告己○○1,536,942元、原告乙○○177萬元，及各自被告收取上開
    款項之時起至清償日止，按年息百分之5計算之利息。而原
    告所為前開訴之追加，被告無異議並為本案之言詞辯論，依
    民事訴訟法第255條第2項規定，視為同意，自應准許，合先
    敘明。
乙、實體方面：
一、原告起訴主張：
(一)、按「執行名義成立後，如有消滅或妨礙債權人請求之事由發
    生，債務人得於強制執行程序終結前，向執行法院對債權人
    提起異議之訴。」強制執行法第14條第1項定有明文。又「
    因連帶債務人中之一人為清償、代物清償、提存、抵銷或混
    同而債務消滅者，他債務人亦同免其責任。」民法第274條
    亦有明文。暨「請求權，因十五年間不行使而消滅。」「時
    效完成後，債務人得拒絕給付。」民法第125條、第144條第
    1項亦有明文。緣訴外人蓋德實業有限公司（下稱蓋德公司
    ，已於74年1 2月31日撤銷登記）於70年間，曾向被告借款
    ，並由訴外人洪清田（即原告丁○○、戊○○、己○○三人
    之父親，已去世）、原告丙○○○、乙○○擔任該借款之連
    帶保證人。嗣後被告請求債務人蓋德公司、洪清田、原告丙○○○、乙○○連帶給付被告177萬元，及其中170萬元自71
    年11月1日，其中7萬元自71年10月28日起，均至清償日止按
    中央銀行核定放款利率之利息，並其中170萬元自71年11月
    27日起，其中7萬元自71年11月28日起均至清償日止，在六
    個月以內者，按上開利率百分之十，超過六個月者，按上開
    利率百分之二十計算之違約金。被告於本院74年度執字第45
    75號案中受償6,838元（其中4,453元為執行費用），又於本
    院88年度執字第5044號強制執行事件中，自原告丙○○○之
    財產受償177萬元。當時原告丙○○○之郵局帳戶共有存款
    約380萬元，但被告僅主張請求本金債權177萬元（尚餘其他
    存款2百餘萬元），故在88年5月14日時，被告之本金債權已
    因受償而消滅，利息及違約金債權在該日以前產生者，現已
    逾請求權時效而消滅，在該日以後者，則因本金債權已不存
    在而失所附麗亦不存在，且被告於聲請強制執行當時，亦僅
    聲請「依執行名義債務人應給債權人新台幣壹佰柒拾柒萬元
    」。嗣被告聲請91年度執字第13105號給付借款強制執行事
    件，向蓋德公司、洪清田、丙○○○、乙○○等四名債務人
    取得債權憑證，但原告丙○○○並不知情，亦未收到任何請
    求。再被告於聲請本院96年度執字第4665 2號強制執行事件
    時，竟片面向本院假稱先前於88年度執字第5044號強制執行
    事件中所受償者，為本件債務於71年至80年間之利息及違約
    金，而取得內容錯誤之債權憑證。被告嗣於96年8月10日，
    以先前換發之96年度執字第46652號強制執行事件之新債權
    憑證，向原告及蓋德公司聲請強制執行即本院96年度執字第
    53931號給付借款事件及台灣嘉義地方法院96年度執助字第
    431號強制執行事件（即本案）。被告現雖謂原告丙○○○
    在88年5月14日所清償者，為本件債務於71年至80年間之利
    息及違約金，惟一則此與其當時之陳述不同，並不足採。二
    則利息及違約金此種定期給付債權，依民法第126條之規定
    ，其請求權時效僅有五年，在被告於88年間聲請強制執行時
    ，均已罹於時效而消滅。三則當時原告本有足夠財產為清償
    ，但被告所請求之金額僅有與本金分毫不差之177萬元，足
    徵其並無請求利息及違約金之意思，故原告所負之本金債務
    在當時即已因清償而消滅。乃被告本次之執行行為，實有違
    反民法第148條誠信原則，並有權利濫用之情事。
(二)、次按原告丁○○、戊○○、己○○三人，之所以會被列為債
    務人，係因其等為原債務人即訴外人洪清田之繼承人。但系
    爭債務係於71年間發生，現已逾15年之請求權時效，故原告
    丁○○等三人除主張該債務已因丙○○○清償而消滅外，並
    主張被告之債權已罹於時效而消滅。因洪清田於83年8月23
    日間死亡，但被告於88年、91年間聲請強制執行時，均仍列
    已死亡之洪清田為債務人，並未對原告三人聲請強制執行。
    查強制執行程序之當事人，須有當事人能力，有關於執行當
    事人能力，強制執行法並未規定，依強制執行法第30條之1
    準用民事訴訟法之規定，即有當事人能力者，始有執行當事
    人能力。本件訴外人洪清田既於83年8月23日死亡，被告原
    得對於其繼承人之全體或其中之一人或數人承受之遺產或其
    固有財產，同時或先後為強制執行，始為適法，惟被告仍對
    無當事人能力之洪清田聲請強制執行，於法即屬無據，該執
    行行為，本不生效力，更遑論被告有對原告為行使權利之表
    示而發生時效中斷之效力。依此，本件應自本院74年度執字
    第4575號強制執行程序終結後，重行起算時效15年，惟被告
    在逾15年後，於96年間始聲請對原告等3人為強制執行，其
    請求權已罹於時效，則原告依民法第144條規定，自得拒絕
    給付。
(三)、被告與立約人即債務人蓋德公司、洪清田、原告丙○○○、
    原告乙○○約定：立約人分期清償債務時，被告得按各項費
    用、違約金、利息（包括遲延利息在內）及本金之順序，抵
    償立約人所負債務。但：
  1.在原借款契約內固有此約定，惟該法條及該約定條文均非強
    制規定，如當事人雙方於事後有不同之其他約定或意思表示
    時，基於私法自治之原則，亦非不得變更之，亦即以在後之
    意思推翻先前之意思。
  2.該約定係規範：「立約人分期清償債務時」，應係指借款人
    雖主動清償然不足額，故分多次清償時之情形。但本件被告
    於對被原告丙○○○為本院88年度執字第5044號強制執行事
    件時，當時原告丙○○○之下營郵局（局號：000000-0帳號
    ：000000-0）帳戶內，由定期轉帳之金額可以看出（該筆定
    期轉帳之存入款為定期存單之每月利息），其至少有六張定
    存單，其中定期存單號碼00000000為25萬元、號碼00000000
    為100萬元、號碼00000000為30萬元、號碼00000000為20萬
    元合計175萬元之四張，加上原存簿內之2萬元，係被告聲請
    強制執行之金額；但當時尚有號碼00000000為100萬元、號
    碼00000000為100萬元之二張定存單（原證十三），如當時
    被告欲一併請求，應可連利息一併受償，即無所謂「分期清
    償」可言。故由被告主動之「分期請求」，並非該約定所謂
    之分期清償，被告實不得以該約定主張之。
  3.事實上，被告亦並非「分期請求」，而係自知其利息及違約
    金之請求權已逾請求權時效，因細繹被告所聲請之本院81年
    度執字第1734號強制執行事件，其終結情形係本院於81年4
    月22日以81南院健執合字第29391號核發債權憑證。但在下
    一次被告聲請之本院86年度執字第5580號強制執行事件，其
    聲請狀所載係為「聲請重發債權憑證」，而其向法院提出聲
    請狀之日期，係為86年4月30日，乃該案強制執行之聲請，
    距前案強制執行程序終結之日期，顯已逾五年之短期請求權
    時效（惟因該案僅係換發債權憑證而未通知原告等人，原告
    尚未有機會聲明異議）。而在下一案被告聲請之本院88年度
    執字第5044號強制執行事件時，被告非但在該聲請狀之事實
    及理由欄載明：「依執行名義債務人應給債權人新台幣177
    萬元」，並僅「聲請對債務人於第三人下營郵局之存款債權
    177萬元為強制執行」，更足徵被告僅欲請求本金而已。因
    被告所請求之金額僅有與本金分毫不差之177萬元，足徵其
    並無請求利息及違約金之意思。
  4.故被告於自原告丙○○○之財產受償177萬元後，依被告88
    年5月14日之呈報狀，可證其已請求及受償者為本金，尚未
    受償者為利息及違約金債權。孰料8年後被告竟會忽然反口
    否認當時之陳述？而當時丙○○○本具狀表示不知道有此筆
    借款，並提起債務人異議之訴否認債權之存在，然事後親自
    到被告新營分行詢問知悉銀行確有債權，即表示該還的就應
    該還，被告承辦人員賴永昌亦親口告知，只要還了這177萬
    元，債務便已全部還清，因銀行能就此呆帳拿到本金就很好
    了；僅因原告當時不諳法律，故未要求銀行提供清償證明書
    。惟當時被告請求及原告清償者確為本金，被告之本件借款
    債權確已因債務人丙○○○之清償而消滅。
  5.次於本院91年度執字第13105號強制執行事件中，在被告所
    提出之91年4月24日之聲請狀上，清楚載明聲請重發債權憑
    證之範圍，為「但其中170萬元自71年11月1日，其中7萬元
    自71年10月28日起，均至清償日止按中央銀行核定放款利率
    之利息，並其中170萬元自71年11月27日起，其中7萬元自71
    年11月28日起均至清償日止，在六個月以內者，按上開利率
    百分之十，超過六個月者，按上開利率百分之二十計算之違
    約金」，而在其所附之證物即強制執行債權憑證正本乙紙上
    ，還有手寫「本金已受償利息求償」及「欠利息231,187」
    等字樣，乃如此清楚之白紙黑字，被告竟仍欲狡辯，更置銀
    行業所一再聲稱之誠信於何地？另在該次書記官所發出之債
    權憑證上，雖於「執行受償情形」欄載明被告先已受償177
    萬元，惟一則漏未記載受償者係為本金，二則其上之「債權
    人聲請執行金額」欄，竟仍載有「債務人應連帶給付債權人
    新台幣177萬元，」且利息亦於71年起算等字樣，此疏失乃
    給予意圖不法者可乘之機。
  6.再退步言之，被告對原告丁○○、戊○○及己○○三人之請
    求權，非但已罹於民法第126條之利息及不及一年之定期給
    付債權（即違約金部分）所定之五年短期消滅時效，就本金
    部分亦已罹於民法第125條所定之十五年一般消滅時效。因
    其三人之被繼承人洪清田在83年8月23日去世，斯時洪清田
    即已喪失當事人能力。而被告所聲請之本院86年度執字第55
    80號強制執行事件及91年度執字第13105號強制執行事件中
    （本院88年度執字第5044號強制執行事件僅列原告丙○○○
    為債務人），被告仍均以洪清田為債務人。而「當事人死亡
    時，當事人能力即行喪失」，該三次強制執行，對原告丁○○等三人應不生效力。故本件至遲在本院81年度執字第1734
    號案件於81年4月22日強制執行程序終結，發給81南院健執
    合字第29391號債權憑證時，即應重行起算時效。而被告在
    96年7月10日聲請對原告等人強制執行時，即已逾15年，原
    告自得拒絕給付，就此本院95年度重訴字第121號民事判決
    亦同此見解。
(四)、本件借款債權之利息、違約金請求權已罹於時效，原告5人
    自得拒絕給付。且被告所聲請之本院81年度執字第1734號強
    制執行事件，其終結情形係鈞院於81年4月22日以81南院健
    執合字第29391號核發債權憑證。但在下一次被告所聲請之
    鈞院86年度執字第5580號強制執行事件，其其向法院提出聲
    請狀之日期，係為86年4月30日，乃該案強制執行之聲請，
    距前案強制執行程序終結之日期，顯已逾五年之短期請求權
    時效。其後，被告所聲請之本院91年度執字第13105號強制
    執行事件，其終結情形係鈞院於91年4月29日以91南院鵬執
    明字第13105號核發債權憑證。但在下一次被告所聲請之本
    院96年度執字第46652號強制執行事件，其向法院提出聲請
    狀之日期，係為96年7月10日，乃該案強制執行之聲請，距
    前案強制執行程序終結之日期，亦已再次逾五年之短期請求
    權時效。更何況，在88年5月14日時，被告之本金債權已因
    受償而消滅，故利息及違約金債權在該日以前產生者，現已
    逾請求權時效而消滅；在該日以後者，則因本金債權已不存
    在而失所附麗，自亦不存在，對原告等又有何權利可主張？
(五)、按原告4人固不否認有提出前開申請書，惟1.該申請書係發
    給「第一商業銀行」即被告，且該申請係附有條件，即被告
    之所屬人員係無過失者，應僅係一附條件之要約，因原告當
    時提出申請書之目的，其實是希望被告可以提供相關資料讓
    其等了解事情的來龍去脈，被告則稱不寫申請書就不給看。
    且其內容實係重述被告公司經理楊錫隆之要求，謂原告等4
    人仍須償還本金及以年息2.5%單利計算之利息。2.但因被告
    根本沒有提供任何資料給原告，原告嗣後自己去閱88年度第
    5044號強制執行事件之卷，確認當時被收取的177萬元應該
    是本金，遂在收到被告新營分行96年9月11日之覆函前，立
    即於96年9月13日寄發台南成功路郵局第2599號存證信函給
    被告，主張該申請書係誤認該筆177萬元係屬清償利息而非
    本金之錯誤之意思表示，且係受詐欺而為，故依法撤銷該意
    思表示。而據被告總行之覆函，表示已收訖該函，且未為反
    對原告等人撤銷該申請書之意思表示，僅要原告再次與被告
    共商解決方案。時效完成利益之拋棄，應有明確之表示始可
    ，但一則原告並未表示要拋棄時效完成利益，僅係重述原告
    之要求，且利率之內容並不相同，應不得認原告內容不明確
    之申請書已拋棄自己之利益。二則該申請書之意思表示，業
    經原告撤銷而失效。三則承前所述，在88年5月14日本金受
    償後，利息即失所附麗而不存在，被告既已無本金及利息之
    請求權，自再無請求之可能，無論原告有無拋棄時效利益，
    不存在之權利根本無從計算時效。故被告執原告丁○○等4
    人96年9月3日所提之申請書，謂為其等4人拋棄時效完成利
    益之表示，不得再主張時效抗辯，應無理由而不足採。
(六)、再上開申請書應僅係一附條件之要約，而被告既非並無過失
    ，亦未履行應提供資料予原告四人查閱之條件；二則原告已
    發函撤銷該意思表示。再者，被告雖稱以其新營分行96.9.1
    1所發（96）一營字第99號函表示同意原告等人之申請，然
    被告於先前書狀自認「大可兼小，小不可兼大」，則一銀新
    營分行之回覆，當不能代表被告之承諾。更何況，被告新營
    分行之上開函文亦附有一個月內履行之條件，否則即取消和
    解。況在被告新營分行以上開函文表示同意原告之申請後，
    還去原告丁○○的住家貼封條並入內查看，而依被告所謂之
    和解契約，原告4人僅須給付被告2,462,725元，但被告對原
    告丁○○及己○○強制執行之金額，即已達3,073,884元，
    足徵被告亦無受該和解契約拘束之意，如何敢主張要拘束原
    告？若被告真認為已達成和解，違約者亦為被告！更何況兩
    造因意思表示未達一致，和解實並未成立。乃自始至終，違
    反誠信原則者都是被告，被告焉敢責原告以違反約定？
(七)、退萬步言，如本院認88年原告間所清償之177萬元為利息而
    非本金，乃當時原告丙○○○本有足夠財產為利息及本金之
    全部清償，但因蓋德實業有限公司借款當時，中央銀行核定
    放款利率較現在高出數倍，這二十幾年來一直在降低，而被
    告故意不為全部求償，現在才要求原告給付奇高之利息，其
    執行行為，實有違反民法第148條誠信原則，並有權利濫用
    之情事。同樣退萬步言，如本院認原告丁○○等四人所提之
    申請書有拋棄時效完成利益之表示，或兩造已達成和解契約
    ，請本院考量原告4人之所以提出該申請書，係在完全未取
    得任何資料之情況下受到被告方面人員之欺騙，否則可請本
    院調閱被告自己內部之資料，即可明88年間之該筆177萬元
    ，在被告公司之帳冊上，係以本金或利息之名目入帳？該申
    請書之提出或所謂「和解契約」之成立，均係被告以故意誤
    導之手法取得，其竟欲依此主張權利，自已違反民法第148
    條之規定。
(八)、末按被告現既已向原告丁○○收取1,536,942元，向原告己○○收取1,536,942元，及向原告乙○○收取177萬元。而原
    告5人自始均一再向各法院執行處聲明異議，表明債權不存
    在及時效已消滅等等。故依民法第179條：「無法律上之原
    因而受利益，致他人受損害者，應返還其利益。雖有法律上
    之原因，而其後已不存在者，亦同。」不當得利之規定及民
    法第184條第1項前段：「因故意或過失，不法侵害他人之權
    利者，負損害賠償責任。」之規定（被告係不法侵害原告等
    人之財產權），擇一訴訟標的法律關係請求被告如數給付上
    開款項，並各自被告收取上開款項之時起至清償日止，按年
    息百分之5計算之利息。
(九)、並聲明：
  1.確認被告就本院南院雅96執南字第46652號債權憑證正本之
    執行名義所載原告等人應連帶給付被告177萬元及其利息及
    違約金之債權均不存在。
  2.被告所持執行名義本院96年7月18日南院雅96執字第46652號
    債權憑證（原始執行名義：本院72年度訴字第608號民事判
    決），不許對原告為強制執行。
  3.被告應給付原告丁○○1,536,942元、原告己○○1,536,942
    元、原告乙○○177萬元，及各自被告收取上開款項之時起
    至清償日止，按年息百分之5計算之利息。
  4.訴訟費用由被告負擔。
二、被告則以：
(一)、按債務人執行異議之訴之提起，必須於強制執行程序終結前
    為之。強制執行程序終結前所提起執行異議之訴，法院未判
    決之前，執行程序終結者，債務人所提起執行異議之訴，無
    由再進行，法院得將債務人之異議之訴加以駁回（強制執行
    法院第14條及第14條之1），被告業已領到台灣台北地方法
    院96年執助字第5330號執行事件所查封177萬元（原告乙○○在台北國史館郵局之存款）及領取本院96年執南字第5393
    1號事件所查封原告丁○○、己○○在台灣銀行新營分行之
    存款，執行事件之執行程序已終結，原告所提起執行異議之
    訴，已無理由，本院可將本案原告所提起執行異議之訴加以
    駁回。次按解散之公司，除因合併、破產或變更組織而解散
    者外，應行清算。解散之公司，於清算範圍內，視為尚未解
    散，公司法第24條及第25條分別定明文。又按消滅時效因請
    求，承認，起訴而中斷，開始執行行為或聲請強制執行者與
    起訴有同一效力（民法第129條第1項及第2項第5款）。債權
    人向主債務人請求履行及為其他中斷時效之行為對於保證人
    亦生效力（民法第747條）。主債務人蓋德公司因未宣告破
    產，又未清算，蓋德公司之人格仍存在（最高法院67年判字
    第674號裁判要旨）。又原連帶保證人之一洪清田死亡，原
    告是其繼承人，應承擔保證人之責任。況查被告新營分行及
    被告前後數次連續對主債務人蓋德公司及其保證人聲請強制
    執行，取得債權憑証，原告不得主張被告請求權之消滅時效
    已完成。
(二)、主債務人蓋德公司及其連帶保證人洪清田、丙○○○、乙○○於70年10月30日均立約定書予被告新營分行，其中第5條
    有約明「立約人分期清償債務時，一銀新營分行按各項費用
    、違約金及利息（遲延利息）及本金之順序抵償立約人所負
    債務。民法第323條也規定「清償人所提出之給付應先抵償
    費用，次充利息，次充原本」。被告新營分行聲請本院88年
    執字第5044號強制執行事件，係依據本院86年5月20日所發
    86南院慶執明字第33618號所發債權憑證為執行名義，聲請
    強制執行，要求聲請強制執行之金額如86年5月20日所發86
    南院慶執明字第33618號債權憑証之內容，其金額如下：本
    金應附加給付之利息應附加給付之違約金170萬元自71年11
    1日起至清償日止按中央銀行核定放款利率自71年11月27日
    起逾期在6個月以內者按上開利率百分之10，逾期超過6個月
    者按上開利率百分之20計算，7萬元自71年10月28日起至清
    償日止按中央銀行核定放款利率計算自71年11月28日起逾期
    在6個月內者，按上開利率百分之10，逾期超過6個月者按上
    開利率百分之20計算。則被告新營分行聲請88年執字第5044
    號強制執行事件時，未放棄上開違約金及利息以及本金。債
    權人被告新營分行依據稅務機關所發各債務人之利息所得資
    料所判斷，原告丙○○○在下營郵局（新營郵局之分支機構
    ）可能有存款，但是被告無法查明其存款金額若干，被告新
    營分行聲請88年執字第5044號執行事件時，所要求金額為債
    權憑證上面所載上開本金及利息以及違約金全部，本院民事
    執行處向下營郵局發執行命令（扣押命令）時，未得到下營
    郵局回文之前，民事執行處也不知債務人丙○○○在下營郵
    局之存款若干，對下營郵局發88年4月6日之執行命令時，在
    該執行命令之主旨記載「禁止債務人丙○○○對第三人下營
    郵局之債權在新台幣177萬元之範圍內為收取或其他處分，
    第三人亦不得對債務人清償」，因丙○○○在下營郵局確有
    177萬元之存款，下營郵局對民事執行處88年4月6日之執行
    命令未提出異議，本院准被告新營分行向下營郵局領取177
    萬元之金額，但是執行命令並未記載177萬元時應先抵本金
    抑或是應先抵利息或違約金，依70年10月30日之約定書第5
    條及民法第323條，被告新營分行向下營郵局所領取177萬元
    時應先抵違約金，之後，再抵利息（包括遲延利息），若還
    有剩餘金額始抵本金。依民事執行處通常作業，發執行命令
    （收取命令）後，都會通知執行債權人呈報求償之金額，或
    求償不足之金額，本院民事執行處於88年4月26日發88南院
    慶執明字第5044號執行命令（收取命令）時，在說明欄第4
    項，也命令債權人被告新營分行及第三人下營郵局應於該執
    行命令送達10日內呈報收取情形。被告新營分行之代理人賴
    永昌於88年5月14日提出呈報狀，表明被告新營分行之債權
    金額為上表所示本金及利息、違約金，並請求求償不足部分
    ，請核發債權憑証，亦則一銀新營分行未放棄違約金，也未
    放棄利息，更末放棄本金，被告新營分行向下營郵局所領取
    177萬元應先抵違約金，再抵利息，然後才抵本金。原告所
    謂被告有放棄利息、違約金之主張，純不足採。
(三)、原告等與借款人蓋德實業有限公司對被告應負連帶債務之義
    務。依民法第273條，被告得對其中一人或數人或其全體同
    時或先後請求全部或一部之給付，被告雖在本院88年執字第
    5044號執行事件僅列原告丙○○○一人為執行債務人聲請強
    制執行，不得因此而認定被告有放棄本金及利息、違約金或
    超過5年之利息請求權。被告新營分行收取命令所取得177萬
    元，該177萬元不足以清償違約金及利息，原告還欠被告一
    部分利息、違約金，又欠全部本金177萬元。原告所謂被告
    之本金177萬元之債權已消滅，被告之債權（本金177萬元及
    利息、違約金之債權）均已不存在云云之主張，不足採（被
    告新營分行於88年5月14日向下營郵局領取177萬元，該177
    萬元不足以抵償違約金及利息，原告等尚欠80年12月8日起
    之利息、違約金及本金177萬元）。被告新營分行取得原告
    丙○○○在下營郵局之存款177萬元後，向民事執行處報告
    被告新營分行所收取金額若干之人賴永昌，賴永昌不過是一
    銀新營分行之辦事人員而已，並非經理，又非被告一銀之董
    事，不可能放棄，也不敢放棄金額177萬元之本金或利息、
    違約金而冒犯背信罪。被告就88年執字第5044號執行事件，
    於88年5月14日向民事執行處所提出呈報狀，僅向民事執行
    處呈報有向第三人下營鄉郵局收取債權金額177萬元，於該
    呈報狀根本未表示被告所領取177萬元是本金，抑或利息、
    違約金，被告所領取該177萬元，依約或依上開民法第323
    條，應先抵充費用及利息，被告承辦人員賴永昌也未向原告
    表示原告已清償本金，也未表示銀行拿到本金就夠了，則原
    告所謂賴永昌向其表示本金已還清，銀行拿到本金就夠了之
    主張，並非事實，原告就其所主張之該事實又不能舉證。嗣
    因借款人蓋德公司及原告等連帶保證人尚欠借款177萬元及
    其利息、違約金，被告乃再聲請強制執行，執行案號為本院
    96年執南字第46652號。到最近，被告發覺原告丁○○、己○○在台灣銀行新營分行有存款，也發覺原告丁○○在嘉義
    縣民雄鄉有不動產，連帶債務人之一乙○○在板橋也有財產
    ，被告再依據96年度執字第46652號執行事件所發債權憑證
    向本院再聲請強制執行，執行案號為96年執字第53931號，
    民事執行處就丁○○在嘉義縣民雄鄉之財產囑託嘉義地方法
    院協助強制執行，案號為嘉義地方法院96年執助字第431號
    ，就債務人乙○○在板橋之財產也囑託板橋地方法院協助，
    案號為96年執助字第3066號，也發覺連帶債務人乙○○在台
    北有財產，也囑託台灣台北地方法院協助辦理，案號為96年
    執助字第5330號，結果就台灣台北地方法院96年執助字第
    5330號事件，查封177萬元存款，96年執字第53931號事件也
    查封原告丁○○、己○○在台灣銀行新營分行之存款，就台
    灣台北地方法院96年執助字第5330號事件，可領取177萬元
    ，被告以該177萬元先抵利息、違約金、本金後，丁○○、
    己○○二人還連帶欠被告3,073,884元，就該3,073,884元之
    借款金額，被告繼續對該原告2人在台灣銀行新營分行之存
    款，繼續執行中。被告已經撤回嘉義地方法院96年執字第
    431號及板橋地方法院96年執助字第3066號之執行。
(四)、查原告4人於96年9月3日向被告區域中心台南催收小組建議
    願償還本金177萬元及自80年12月8日起至96年7月31日止共
    計15年，以年息2.5％單利率計算之利息償還債務，請被告
    算出原告應償還之總金額及提供匯款帳戶，益見，被告新營
    分行或被告並未放棄本金或遲延利息及違約金。則被告新營
    分行或被告聲請本院96年執南字第46652號執行事件時及聲
    請本院96年執字第53931號執行事件時，原告還連帶欠被告
    本金177萬元及其利息、違約金。原告提起本案訴訟請求確
    認被告對原告並無新台幣177萬元本金及利息、違約金之債
    權（原告訴之聲明第1項），非有理由。假設被告請求借款
    之時效期間已過，原告上開之96年9月3日之申請書可認定原
    告已拋棄時效完成之利益，原告不得再提出時效抗辯（最高
    法院26年渝上字第353號判例）。況且，被告新營分行或被
    告聲請強制執行時，均依據民事判決或債權憑証聲請強制執
    行，聲請強制執行狀均有將主債務人蓋德公司及其連帶保証
    人丙○○○等列為共同債務人，請求連帶給付。假設被告新
    營分行或被告未曾將保證人丙○○○等列為執行債務人聲請
    強制執行，依民法第747條「向主債務人請求履行及為其他
    中斷時效之行為，對於保證人生效力」之規定，原告丙○○○等不得主張被告一銀之請求權已因消滅時效而消滅。
(五)、和解有使當事人所拋棄之權利消滅及使當事人取得和解契約
    所訂明權利之效力（民法第737條）。主債務人蓋德公司欠
    被告系爭借款，被告於96年8月間依據本院96年執南字第466
    52號債權憑證，聲請本院96年執南字第53931號強制執行事
    件，對原告丁○○及己○○等之財產（不動產及其薪資以及
    其在第三人處之存款）強制執行，因債權憑證所載利息之利
    率為年息9.25%及8.5%，自80年12月8日起約15年來之利息及
    違約金合計約達3,073,884元，原告丁○○等4人欲被告降低
    利息之利率並要求被告放棄違約金，乃於96年9月3日提出申
    請書，表示願意給付本金177萬元及80年12月8日起至96年7
    月31日止按年息2.5%計算之利息，被告新營分行將原告丁○○等4人之96年9月3日之申請書送交被告總行，被告總行同
    意將利息降低為年息2.5%，並同意放棄違約金，如此，原告
    丁○○等4人可節省1,862,463元之利息，也不必再付違約金
    。被告新營分行乃於96年9月11日發文向原告丁○○等4人表
    示同意原告丁○○等4人應給付177萬元及自80年12月8日起
    至96年7月31日止以年利率2.5%計收之利息，原告丁○○等4
    人收到該函後，未再表示異議。則原告丁○○等4人與被告
    間就本案借款債務已成立和解，和解有創設權利義務之效力
    ，雙方應依該和解內容履行，依和解內容，原告丁○○等4
    人應給付被告本金177萬元及自80年12月8日起至96年7月31
    日止按年息2.5%計算之利息，被告就利息部分放棄超過年息
    2.5%利率部分之利息請求，原告丁○○等4人所提起本案訴
    訟，違背和解內容，其僅得依和解內容請求被告按和解內容
    履行，被告同意原告丁○○等4人按和解履行，原告丁○○
    等4人提起本案訴訟，其訴之聲明第1項及第2項均違反上開
    和解之約定，非有理由，請駁回原告丁○○等4人在本案之
    訴求（最高法院71年台上字第1973號判例）。
(六)、關於原告乙○○部分，原告乙○○對被告負有債務時，無論
    其金額若干，被告得依據債權憑證聲請查封原告乙○○之財
    產。原告乙○○是借款人蓋德公司之連帶保證人之一，主債
    務人蓋德公司與原告乙○○未參加其他原告（丁○○等4人
    ）與被告間之上開和解，不受該和解之拘束，蓋德公司及原
    告乙○○與被告間之權利義務關係未變動，主債務人蓋德公
    司欠被告多少金額，原告乙○○就該金額仍應依據連帶保證
    關係負給付之義務。台灣台北地方法院96年執助字第5330號
    事件，執行原告乙○○在台北國史館郵局之存款177萬元，
    被告聲請強制執行該存款時，主債務人蓋德公司對被告之借
    款尚欠之本金以及利息、違約金金額，原告乙○○就該金額
    及利息、違約金應負連帶給付之責，則被告對原告乙○○之
    財產聲請強制執行，依法並無違誤，法院對原告乙○○之財
    產開始強制執行，主債務人蓋德公司對被告尚欠本金177萬
    元及自80年12月8日起之利息及違約金，原告乙○○之訴之
    聲明第1項之請求非有理由，主債務人蓋德公司與原告乙○○（連帶保證人）均未參加原告丁○○等4人與被告間之上
    開和解，到目前為止，主債務人蓋德公司尚欠3,060,113元
    ，原告乙○○依連帶保證契約關係，有給付該金額及利息、
    違約金之義務，被告對原告乙○○有取得執行名義，被告對
    原告乙○○之財產聲請強制執行，應無不可。
(七)、又被告經由執行程序所領取金額，均係被告依執行名義應領
    取之金額，並無不當得利可言，被告並無將其還給原告丁○○、己○○、乙○○之義務。且主債務人蓋德公司及原告（
    連帶債務人）對被告所負本金、利息及違約金金額若干，應
    以事實為準，則應以債權憑證之內容為準。查本院就86年執
    字第5580號執行事件所發86年南院執字第33618號債權憑證
    內容，並無記載「本金已清償」「利息求償」「欠利息2311
    87元」，該債權憑證雖有用鉛筆寫「本金已清償」「利息求
    償」「欠利息231187元」，這些文句是用鉛筆所寫，在該文
    句之處又無蓋更正章，這些文句並非債權憑證內容之一部分
    ，原告不得有人以鉛筆寫這些文句為理由，認定被告之本金
    已全部求償完畢，不得認定原告僅欠利息231187元而已，再
    看被告於91年4月24日聲請91年執字第13105號執行事件之聲
    請重發債權憑證狀有記載「查債務人應依本院86年南院慶執
    明字第33618號強制執行債權憑證所載內容給付債權人，業
    經貴院於88年5月14日88年執字第5044號拍賣價金中受償177
    萬元，但其中170萬元自71年11月1日，其中7萬元自71年10
    月28日起，均至清償日止按中央銀行核定放款利率計算之利
    息，並其中170萬元自71年11月27日起，其中7萬元自71年11
    月28日起，均至清償日止，在6個月以內者，按上開利率百
    分之10，超過6個月者，按上開利率百分之20計算之違約金
    ，惟迄未清償，且尚無可供執行之財產，聲請人乃依法聲請
    重發債權憑證，以維債權」，嗣後民事執行處就本院91年執
    字第13105號執行事件所發債權憑證內容，也有明載「債權
    人聲請執行金額為本金新台幣177萬元及其中新台幣170萬元
    自民國71年11月1日起之利息及自71年11月27日起之違約金
    及其中本金7萬元及自71年10月28日起之利息及自71年11月
    28日起之違約金」，可見，被告聲請88年執字第5044號執行
    事件及91年執字第13105號執行事件時，被告並未放棄本金
    、利息或違約金，原告也未清償177萬元之本金及其利息、
    違約金。被告一再將主債務人蓋德公司列為債務人，一再取
    得債權憑證，主債務人蓋德公司不得向被告主張被告之請求
    權因時效而消滅，依民法第747條「向主債務人請求履行及
    為其他中斷時效之行為，對於保證人亦生效力」之規定，原
    告（連帶保証人）不得向被告主張被告之請求權已因時效而
    消滅。原告所援引本院95年重訴字第121號判決之案情，與
    本案之案情不盡相同，該判決又非判例，被告並非該事件之
    當事人，該判決並無拘束被告之效力。且詳閱該另案判決內
    容，該訴訟事件之被告未主張民法第747條之規定，因民事
    訴訟採當事人主義，法院乃認定該事件之被告（執行債權人
    ）之請求權因時效而消滅，該事件之被告若有主張民法第74
    7條之規定者，該事件之民事判決結果，料必會改觀，則本
    案原告不得援引對本案被告未有拘束力之上開另案民事判決
    ，主張本案被告之請求權已因時效而消滅。
(八)、原告丁○○等4人於96年9月3日有向被告新營分行提出申請
    書，表示願給付被告新營分行本金177萬元及自80年12月8日
    起至96年7月31日止計15年之利息，其在該申請書未主張被
    告之利息請求權超過5年部分已因時效而消滅，未要求被告
    放棄超過5年前之利息，其不過是要求將年息9.25%及8.5%之
    利率降低為年息2.5%而已，其仍願意支付約15年之利息（註
    ：被告若答應降低利息，原告丁○○、己○○、戊○○、丙○○○等可減少支出約1,862,463元之利息），被告新營分
    行請示總行後，於96年9月12日向原告丁○○、己○○、戊○○、丙○○○發雙掛號信函，表示同意蓋德公司對被告所
    負債務為本金177萬元及自80年12月8日起至96年7月31日止
    15年按年息2.5%計算之利息及費用6,340元，原告丁○○、
    戊○○均於96年9月13日有收到上開被告新營分行所寄之雙
    掛號函，原告丙○○○、己○○均於96年10月1日有收到上
    開被告新營分行所寄之雙掛號函，原告丁○○、己○○、戊○○、丙○○○4人收到被告新營分行之上開96年9月12日之
    函時，雙方之間即成立和解，原告丁○○、己○○、戊○○
    、丙○○○4人應受該和解內容之拘束，應給付被告本金177
    萬元及15年來之利息及違約金。至於被告總行與被告新營分
    行間之來函，係被告內部間之事，並非對外（原告丁○○、
    己○○、戊○○、丙○○○4人）之意思表示，與和解有否
    成立無關。原告丁○○、己○○、戊○○、丙○○○4人收
    到被告新營分行96年9月12日所發雙掛號函之後，雖於96年
    9月13日有寄郵局第2599號存證信函予被告，表示其所提出
    96年9月3日申請書是受詐欺而為，要依法撤銷，但是，被告
    總行立即於96年10月5日以郵局第142號存證信函向原告丁○○、己○○、戊○○、丙○○○4人覆函「原告之函所述內
    容蓋與事實不符，本行絕無欺騙台端等4位之情事，尚祈台
    端等速洽本行台南域中心共商解決方案」，則被告總行並未
    承認有詐欺，只希望原告丁○○、己○○、戊○○、丙○○○4人與被告台南區域中心共商解決方法而已，被告總行亦
    無表示同意撤銷一銀與原告丁○○、己○○、戊○○、丙○○○4人間之和解。原告所謂被告總行未反對原告等人撤銷
    該申請書之意表示一節，與事實不符。原告始終否認兩造之
    間未成立和解，若未成立和解，原告應按執行名義之債權憑
    證計算本金177萬元及其利息、違約金，給付該本金及利息
    、違約金予被告。因被告新營分行是被告之分支機構，依大
    可兼小之原則，被告新營分行之權利義務可由被告總行主張
    。按確認法律關係成立或不成立之訴，以確認現在之法律關
    係為限，如已過去或將來應發生之法律關係，則不得為訴訟
    之標的（最高法院49年台上字第1813號判例），原告訴之聲
    明第1項之聲明，又非有理由。且被告是依法行使求償權，
    而聲請強制執行，並無違反民法第148條之規定（最高法院4
    5年台上字第105號判例參照）。
(九)、並聲明：
  1.原告之訴駁回。
  2.訴訟費用由原告負擔。
三、兩造不爭執之事實：
(一)、被告與立約人即債務人蓋德公司（借款人）、洪清田（連帶
    保證人）、丙○○○（連帶保證人）、乙○○（連帶保證人
    ）約定：立約人分期清償債務時，被告得按各項費用、違約
    金、利息（包括遲延利息在內）及本金之順序，抵償立約人
    所負債務。
(二)、被告起訴請求債務人蓋德公司（借款人）、洪清田（連帶保
    證人）、丙○○○（連帶保證人）、乙○○（連帶保證人）
    給付借款，經本院以72年度訴字第60 8號民事判決蓋德公司
    （借款人）、洪清田（連帶保證人）、丙○○○（連帶保證
    人）、乙○○（連帶保證人）應連帶給付被告1,770,000元
    ，及其中1,700,000元自71年10月27日起，其中70,000元自
    71年10月28日起，均至清償日止按中央銀行核定放款利率計
    算之利息，並其中1,700,000元自71年11月27日起，其中70,
    000元自71年11月28日起，均至清償日止，逾期在6個月以內
    者，按上開利率百分之10，逾期超過6個月者，按上開利率
    百分之20計算之違約金。上開民事判決，業於72年5月30日
    確定。
(三)、本院74年度執簡字第857號強制執行事件（債權人為被告，
    下同）（執行卷已逾保存年限）：
   1.執行名義：本院72年度訴字第608號民事確定判決。
   2.終結情形：本院於74年3月28日以南院執簡字第25698號核
     發債權憑證：
   (1)債務人：蓋德公司、洪清田、丙○○○、乙○○。
   (2)執行名義聲請執行債權：同本院72年度訴字第608號民事確
     定判決所命給付。
(四)、本院74年度執字第4575號強制執行事件（執行卷已逾保存年
    限）：
  1.執行名義：本院74年3月28日南院執簡字第25698號債權憑證
    。
  2.債務人：蓋德公司、洪清田、丙○○○、乙○○。
  3.終結情形：本院於上開債權憑證蓋受償章記載受償情形：受
    償6,838元。
(五)、本院76年度執字第7975號強制執行事件（執行卷已逾保存年
    限）：
  1.執行名義及聲請執行債務人：不詳。
  2.執行情形（依分配表之記載）：對債務人洪清田之財產聲請
    執行上開177萬元債權，但未受任何分配。
(六)、本院78年度執字第2545號強制執行事件（執行卷已逾保存年
    限）：
  1.執行名義及聲請執行債務人：不詳。
  2.執行情形（依分配表之記載）：對債務人乙○○之財產聲請
    執行上開177萬元債權，但未受任何分配。
(七)、本院81年度執字第1734號強制執行事件：
  1.執行名義：本院74年3月28日南院執簡字第025698號債權憑
    證。
  2.執行債務人：蓋德公司、洪清田、丙○○○、乙○○。
  3.聲請執行金額：同本院72年度訴字第608號民事確定判決所
    命給付。
  4.終結情形：本院於81年4月22日以81南院健執合字第29391號
    核發債權憑證。
(八)、本院86年度執字第5580號強制執行事件（被告係於86年4月
    30日提出本件強制執行之聲請）：
  1.執行名義：本院81年4月22日81南院健執合字第29391號債權
    憑證：
  (1)債務人：蓋德公司、洪清田、丙○○○、乙○○。
  (2)原執行名義名稱：本院74年3月28日南院執簡字第25698號債
    權憑證。
  (3)執行名義債權：債務人應連帶給付債權人1,770,000元，及
    其中1,700,000元自71年11月1日起，其中70,000元自71年10
    月28日起，均至清償日止按中央銀行核定放款利率計算之利
    息，並其中1,700,000元自71年11月27日起，其中70,000元
    自71年11月28日起，均至清償日止，在6個月以內者，按上
    開利率百分之10，超過6個月者，按上開利率百分之20計算
    之違約金。
  (4)執行受償情形：於75年3月1日經74執字第4575號受償新台幣
    6,838元（其中4,425為本件執行費用）。
  2.請狀所載如下：
  (1)債務人：蓋德公司、洪清田、丙○○○、乙○○。
  (2)聲請重發債權憑證。
  3.終結情形：本院於86年5月20日以86南院慶執明字第33618號
    核發債權憑證（債務人：蓋德公司、洪清田、丙○○○、乙○○）。
(九)、本院88年度執字第5044號強制執行事件：
  1.執行名義：本院86年5月20日86南院慶執明字第33618號債權
    憑證（債務人：蓋德公司、洪清田、丙○○○、乙○○）。
  2.聲請狀所載如下：
  (1)債務人：丙○○○。
  (2)聲請對債務人於第三人下營郵局之存款債權177萬元為強制
    執行，依聲請狀事實及理由欄第二行所載為：依執行名義債
    務人應給債權人177萬元。
  3.執行受償情形：
  (1)本院於88年4月26日核發執行命令，准許債權人即被告之新
    營分行向第三人下營郵局收取債權金額177萬元。
  (2)債權人於88年5月14日具狀陳報債權人已於88年5月14日向第
    三人下營郵局收取債權金額177萬元，本件債權尚欠170萬元
    自71年11月1日起，及另7萬元自71年10月28日起，均至清償
    日止，按中央銀行核定放款利率計算之利息，並其中170萬
    元自71年11月27日起，其中7萬元自71年11月28日起，均至
    清償日止，在6個月以內者，按上開利率百分之10，超過6個
    月者，按上開利率百分之20計算之違約金不足受償。
  4.終結情形：本院於88年5月24日在上開債權憑證蓋受償章記
    載受償情形：受償177萬元，並於88年5月27日送達該債權憑
    證予債權人。
(十)、本院91年度執字第13105號強制執行事件（被告係於91年4月
    25日提出本件強制執行之聲請）：
  1.執行名義：本院86年5月20日86南院慶執明字第33618號債權
    憑證（債務人：蓋德公司、洪清田、丙○○○、乙○○）。
  2.聲請狀所載如下：
  (1)債務人：蓋德公司、洪清田、丙○○○、乙○○。
  (2)聲請執行金額：債務人應依86南院慶執明字第33618號債權
    憑證所載內容給付債權人，業經本院於88執字第5044號受償
    177萬元，但其中170萬元自71年11月1日起，及另7萬元自71
    年10月28日起，均至清償日止，按中央銀行核定放款利率計
    算之利息，並其中170萬元自71年11月27日起，其中7萬元自
    71年11月28日起，均至清償日止，在6個月以內者，按上開
    利率百分之10，超過6個月者，按上開利率百分之20計算之
    違約金，惟迄未清償，債權人依法聲請重發債權憑證。
  3.終結情形：本院於91年4月29日以91南院鵬執明字第13105號
    換發債權憑證（債務人：蓋德公司、洪清田、丙○○○、乙○○），記載債權人聲請執行金額：債務人應連帶給付債權
    人1,770,000元，及其中1,700,000元自71年10月27日起，其
    中70,000元自71年10月28日起，均至清償日止按中央銀行核
    定放款利率計算之利息，並其中1,700,000元自71年11月27
    日起，其中70,000元自71年11月28日起，均至清償日止，逾
    期在6個月以內者，按上開利率百分之10，逾期超過6個月者
    ，按上開利率百分之20計算之違約金，並記載執行受償情形
    ：本件經本院74年度執字第4575號案件受償6,838元（其中4
    ,425元為執行費用），又於88年度執字第5044號受償1,770,
    000元。
(十一)、本院96年度執字第46652號強制執行事件（債權人係於96年7
    月10日提出本件強制執行之聲請）：
  1.執行名義：本院91年4月29日91南院鵬執明字第13105號債權
    憑證（債務人：蓋德公司、洪清田、丙○○○、乙○○）。
  2.聲請狀所載如下：
  (1)債務人：蓋德公司、丁○○、戊○○、己○○、丙○○○、
    乙○○。
  (2)聲請執行金額：債務人應連帶給付債權人1,770,000元，及
    其中1,700,000元70,000元部分，均自80年12月8日起至
    清償日止，按年息百分之9.25百分之8.5計算之利息，
    並自80年12月8日起至清償日止，按上開利率百分之20計算
    之違約金。
  (3)聲請重發債權憑證。
  3.終結情形：本院於96年7月18日以南院雅96執南字第46652號
    核發債權憑證：
  (1)債務人：蓋德公司、洪清田（歿）、丁○○、戊○○、己○○、丙○○○、乙○○。
  (2)聲請執行金額：債務人應連帶給付債權人1,770,000元，及
    其中1,770,000元70,000元部分，均自80年12月8日起至
    清償日止，按年息百分之9.25百分之8.5計算之利息，
    並自80年12月8日起至清償日止，按上開利率百分之20計算
    之違約金。
(十二)、本院96年度執字第53931號強制執行事件：
  1.執行名義：本院96年7月18日南院雅96執南字第46652號債權
    憑證（債務人：蓋德公司、洪清田（歿）、丁○○、戊○○
    、己○○、丙○○○、乙○○）。
  2.聲請狀所載如下：
  (1)債務人：蓋德公司、丁○○、戊○○、己○○、丙○○○、
    乙○○。
  (2)聲請執行金額：債務人應連帶給付債權人1,770,000元，及
    其中1,700,000元70,000元部分，均自80年12月8日起至
    清償日止，按年息百分之9.25百分之8.5計算之利息，
    並自80年12月8日起至清償日止，按上開利率百分之20計算
    之違約金。
  3.執行受償情形【含囑託嘉義（嗣經本院發函撤回囑託執行）
    、台北、板橋地方法院（嗣經本院發函撤回囑託執行）執行
    】：
  (1)本院於96年11月2日核發執行命令，准許債權人即被告向第
    三人台灣銀行股份有限公司新營分公司收取債務人己○○之
    存款債權金額1,524,159元，債權人已於96年11月21日向第
    三人收取完畢。
  (2)本院於96年11月2日核發執行命令，准許債權人即被告向第
    三人台灣銀行股份有限公司新營分公司收取債務人丁○○之
    存款債權金額1,535,954元，債權人已於96年11月21日向第
    三人收取完畢。
  (3)台灣台北地方法院96年度執助字第5330號：該院於96年9月
    21日核發執行命令，命第三人國史館郵局將債務人乙○○之
    存款債權，在177萬元（含手續費100元）範圍內逕向本院支
    付。嗣經本院於96年10月18日通知債權人到院領取，經債權
    人於96年11月7日具領1,769,900元。
  (4)台灣嘉義地方法院96年度執助字第431號：該院於本院發函
    撤回囑託執行前業已核發執行命令，准許債權人即被告向第
    三人兆豐國際商業銀行股份有限公司嘉義分公司、台灣郵政
    股份有限公司民雄雙福郵局收取債務人丁○○、己○○之存
    款債權金額各988元、12,783元，合計13,771元。
  3.終結情形：本院96年7月18日南院雅96執南字第46652號債權
    憑證所載債權金額合計4,843,884元，業已全部清償。
(十三)、原告之被繼承人洪清田於83年8月23日死亡。
(十四)、原告丁○○、戊○○、己○○、丙○○○於96年9月3日向被
    告提出申請書，略以：上開原告4人不知88年所償還之177萬
    元被當成利息清償，導致本金仍然存在且持續計息，於96年
    8月29日與被告溝通後，原告仍須償還本金177萬元及自80年
    12月8日起至96年7月31日止，按年息百分之2.5計算之利息
    。希望被告能提出相關資料供原告了解始末，若被告認原告
    仍應清償，原告亦莫可奈何，請被告算出償還之總金額並提
    供匯款帳戶，等原告將款項匯入被告指定帳戶還清債務後，
    被告能出具清償證明。經被告之新營分行於96年9月11日發
    函表示略以：同意該申請書所請，惟以原告4人能依約履行
    為條件，期限自核准日起算1個月內，逾期即利息之優惠將
    取消，並依法求償，利率仍以原利率年息百分之9.25、百分
    之8.50計收。惟原告4人自被告核准日起算1個月內，並未依
    被告同意之條件履行。
(十五)、原告丁○○、戊○○、己○○、丙○○○於96年9月13日以
    存證信函向被告主張上開申請書係錯誤之意思表示，且係受
    詐欺而為，依法撤銷。被告於96年9月14日收受該存證信函
    ，並於96年10月5日以存證信函回覆4位原告，並表示被告並
    無欺騙4位原告之情事。
(十六)、本件借款本金1,770,000元，其中1,700,000元部分之利率為
    年息百分之9.25，又其中70,000元部分之利率為年息百分之
    8.5。
四、按確認法律關係之訴，非原告有即受確認判決之法律上利益
    者，不得提起之，民事訴訟法第247條第1項前段定有明文。
    而所謂即受確認判決之法律上利益，係指法律關係之存否於
    當事人不明確，致原告私法上之地位有受侵害之危險，而得
    以對於被告以確認判決除去者，均屬之。又法律關係之存否
    是否於當事人間不明確，應於言詞辯論終結時仍繼續存在，
    始得謂原告私法上之地位有受侵害之危險。若當事人間法律
    關係之存否，於言詞辯論終結時已無不明確之狀態，自難謂
    原告私法上之地位有受侵害之危險，而有對被告以確認判決
    除去之必要。本件原告雖因被告持本院96年7月18日南院雅
    96執南字第46652號債權憑證對其所有財產聲請強制執行（
    本院96年度執字第53931號），而訴請確認被告就本院南院
    雅96執南字第46652號債權憑證所載原告應連帶給付被告177
    萬元及其利息、違約金之債權均不存在。惟至本件訴訟言詞
    辯論終結時，依被告所主張本院96年7月18日南院雅96執南
    字第46652號債權憑證所載債權業已獲全部清償而消滅，則
    上開債權是否存在之法律關係於當事人間已無不明確之狀態
    ，縱兩造主張債權不存在之原因事實或有不同，然此並非屬
    法律關係之存否於當事人間有不明確之情形。揆諸前揭規定
    及說明，原告提起本件確認之訴部分，難謂有即受確認判決
    之法律上利益，自不應准許，先予敘明。
五、得心證之理由：
(一)、按執行名義成立後，如有消滅或妨礙債權人請求之事由發生
    ，債務人得於強制執行程序終結前，向執行法院對債權人提
    起異議之訴，強制執行法第14條第1項前段定有明文。所謂
    執行程序終結，係指執行名義所載債權全部達其目的而言。
    蓋債務人異議之訴，係以排除執行名義之執行力為目的，故
    於強制執行程序已終結之情形，既已無阻止強制執行之實益
    ，自不得提起債務人異議之訴。本件原告因被告持本院96年
    7月18日南院雅96執南字第46652號債權憑證對其所有之財產
    聲請強制執行（本院96年度執字第53931號），乃依強制執
    行法第14條第1項前段規定，提起本件債務人異議之訴，訴
    請被告所持前開債權憑證，不許對原告為強制執行。惟因被
    告所持前揭執行名義所載債權，業經本院以96年度執字第53
    931號實施強制執行程序而獲全部清償完畢，為兩造所不爭
    執，且有前開執行卷可稽，則被告所持該執行名義所載債權
    既已全部達其目的，其強制執行程序即已告終結，原告自無
    從依前揭規定，提起本件債務人異議之訴。從而，原告據以
    訴請被告所持前開執行名義，不許對原告為強制執行，非有
    理由，應予駁回。
(二)、原告又主張被告所持本院96年7月18日南院雅96執南字第466
    52號債權憑證所載借款本金債權177萬元，業因原告丙○○○之清償而消滅，至其利息、違約金債權請求權亦已因罹於
    時效，原告得拒絕給付。惟被告違法執行，無法律上之原因
    而受領4,843,884元，致原告丁○○、己○○、乙○○各受
    有1,536,942元、1,536,942元、177萬元之損害，自應返還
    等情，然為被告所否認，並以前揭情詞置辯；經查：
  1.按請求權，因15年間不行使而消滅；但法律所定期間較短者
    ，依其規定；利息、紅利、租金、贍養費、退職金及其他一
    年或不及一年之定期給付債權，其各期給付請求權，因5年
    間不行使而消滅；消滅時效，自請求權可行使時起算；消滅
    時效，因下列事由而中斷：一、請求。二、承認。三、起訴
    。下列事項，與起訴有同一效力：一、依督促程序，聲請發
    支付命令。二、聲請調解或提付仲裁。三、申報和解債權或
    破產債權。四、告知訴訟。五、開始執行行為或聲請強制執
    行；時效中斷者，自中斷之事由終止時，重行起算；時效完
    成後，債務人得拒絕給付；民法第125條、第126條、第128
    條前段、第129條、第137條第1項及第144條第1項分別定有
    明文。次按違約金係為賠償因遲延清償所生之損害而為約定
    ，並非基於同一基本債權而定期反覆發生之請求權，自非屬
    民法第126條所規定之利息及其他一年或不及一年之定期給
    付債權之各期給付請求權，故應適用民法第125條一般時效
    期間15年之規定。又按主債務人所有之抗辯，保證人得主張
    之；向主債務人請求履行，及為其他中斷時效之行為，對於
    保證人亦生效力；民法第742條第1項及第747條有明文規定
    。此於連帶保證亦有類推適用之餘地。是以主債務人之消滅
    時效未完成者，苟其契約別無訂定，則連帶保證人不得以債
    權人對於自己之消滅時效已完成資為對抗。又債權人原有請
    求權之消滅時效期間，因聲請強制執行而時效中斷者，應自
    執行程序終結時即執行名義成立之日起，重行起算，而類推
    適用民法第747條之規定，對於連帶保證人亦生效力。
  2.本件被告持本院72年度訴字第608號民事確定判決或本院依
    此核發或換發之債權憑證為執行名義，先後多次聲請對訴外
    人蓋德公司、原告丙○○○、乙○○及原告之被繼承人洪清
    田所有之財產為強制執行，迄至本院81年度執字第1734號強
    制執行事件，本院於81年4月22日以81南院健執合字第29391
    號核發債權憑證，該執行程序乃告終結，被告之本件借款債
    權（含本金、利息、違約金）請求權之消滅時效，即應自81
    年4月22日起重行起算。惟被告卻至86年4月30日始再對前揭
    債務人聲請強制執行，經本院以86年度執字第5580號受理在
    案，則其利息請求權已有部分逾越5年之消滅時效。原告據
    此對81年4月30日之前所生之利息為時效抗辯，拒絕給付，
    自屬有據。又原告之被繼承人洪清田雖已於83年8月23日死
    亡，而被告於本院86年度執字第5580號強制執行程序中，卻
    仍對原告之被繼承人洪清田聲請強制執行，固非合法，然被
    告於同一執行事件既已對主債務人之蓋德公司同時聲請強制
    執行，自已發生時效中斷之效果，而此對主債務人之連帶保
    證人亦生效力，故原告自不得對本件借款自81年4月30日起
    所發生之利息債權主張時效完成之利益。至於被告之違約金
    請求權，應適用民法第125條一般時效期間15年之規定，原
    告對此援引5年之短期時效抗辯，洵非有據。
  3.被告於本院86年度執字第5580號強制執行事件執行終結時，
    其執行名義債權尚有「債務人應連帶給付債權人1,770,000
    元，及其中1,700,000元自71年11月1日起，其中70,000元自
    71年10月28日起，均至清償日止按中央銀行核定放款利率計
    算之利息，並其中1,700,000元自71年11月27日起，其中70,
    000元自71年11月28日起，均至清償日止，在6個月以內者，
    按上開利率百分之10，超過6個月者，按上開利率百分之20
    計算之違約金」未獲清償【本件借款債權曾於75年3月1日經
    本院74年度執字第4575號受償6,838元（其中4,425為本件執
    行費用）】，嗣被告再持本院86年度執字第5580號強制執行
    事件核發之86年5月20日86南院慶執明字第33618號債權憑證
    （債務人：蓋德公司、洪清田、丙○○○、乙○○）為執行
    名義，聲請對原告丙○○○於第三人下營郵局之存款債權
    177萬元為強制執行，經本院於88年4月26日核發執行命令，
    准許債權人即被告之新營分行向第三人下營郵局收取債權金
    額177萬元，債權人即被告之新營分行並於88年5月14日具狀
    陳報債權人已於88年5月14日向第三人下營郵局收取債權金
    額177萬元，本件債權尚欠170萬元自71年11月1日起，及另7
    萬元自71年10月28日起，均至清償日止，按中央銀行核定放
    款利率計算之利息，並其中170萬元自71年11月27日起，其
    中7萬元自71年11月28日起，均至清償日止，在6個月以內者
    ，按上開利率百分之10，超過6個月者，按上開利率百分之
    20計算之違約金不足受償之事實，為兩造所不爭執，且有前
    開執行卷可查，堪信為真實。被告雖以被告新營分行於88年
    5月14日向下營郵局領取177萬元，該177萬元不足以抵償本
    件借款之違約金及利息，原告尚欠自80年12月8日起算之利
    息、違約金及本金177萬元。被告於本院88年度執字第5044
    號強制執行事件，於88年5月14日向本院民事執行處所提出
    呈報狀，僅係表示被告有領取177萬元，但根本未表示被告
    所領取之177萬元是本金，抑或利息、違約金。故被告所領
    取該177萬元，依約或依民法第323條，應先抵充費用及利息
    云云；然查：
  (1)按清償人所提出之給付，應先抵充費用，次充利息，次充原
    本，民法第323條固有明文規定。惟被告與立約人即債務人
    蓋德公司（借款人）、洪清田（連帶保證人）、丙○○○（
    連帶保證人）、乙○○（連帶保證人）既已約定：立約人分
    期清償債務時，被告得按各項費用、違約金、利息（包括遲
    延利息在內）及本金之順序，抵償立約人所負債務，顯見其
    間就清償抵充之順序已為約定，依契約自由之原則，即應受
    該約定之拘束，故可認被告抗辯：本件借款債務人清償時，
    依約定應先抵充費用及利息等語，雖非無據。惟若債權人以
    有利於債務人之清償抵充方法抵充債務，債務人亦表示同意
    者，依契約自由及誠信原則，當非法所不許。本件審諸被告
    新營分行於88年5月14日具狀陳報其已於88年5月14日向第三
    人下營郵局收取債權金額177萬元，而本件債權尚欠170萬元
    自71年11月1日起，及另7萬元自71年10月28日起，均至清償
    日止，按中央銀行核定放款利率計算之利息，並其中170萬
    元自71年11月27日起，其中7萬元自71年11月28日起，均至
    清償日止，在6個月以內者，按上開利率百分之10，超過6個
    月者，按上開利率百分之20計算之違約金不足受償，足徵原
    告丙○○○清償之177萬元業經被告以有利於債務人之抵充
    方法抵充本件借款本金債務甚明，債務人亦表示同意（見本
    院96年11月27日言詞辯論筆錄），則應如何抵充於給付時即
    已確定，自不容被告事後再以抵充約定條款為不利於債務人
    之主張。準此，本件借款之本金債權部分，業經原告丙○○○於88年5月14日清償177萬元而消滅，依民法第274條之規
    定，他債務人亦同免其責任，是就本金債權全部清償後之利
    息及違約金之從債權因已無從依附於本金債權而發生，固不
    待言。惟就本金債權全部清償前已發生之利息及違約金債權
    既已為獨立之債權，則債務人自仍負有給付之義務。
  (2)從而，被告之本件借款債權雖經原告丙○○○於88年5月14
    日清償本金債權177萬元部分，惟債務人仍尚欠其中170萬元
    自71年11月1日起，及其中7萬元自71年10月28日起，均至清
    償日止，按中央銀行核定放款利率計算之利息，並170萬元
    自71年11月27日起，7萬元自71年11月28日起，均至清償日
    止，在6個月以內者，按上開利率百分之10，超過6個月者，
    按上開利率百分之20計算之違約金未清償，然因本件借款利
    息請求權已有部分逾越5年之消滅時效，並經原告為時效抗
    辯，拒絕給付，已如前述，則本件借款尚未罹於消滅時效之
    利息債權及違約金債權部分，即如附表一所示170萬元自
    81年4月30日起，及7萬元自81年4月30日起，均至88年5月
    14日（清償日）止，按年息百分之9.258.5計算之利息
    ，並如附表二所示170萬元自71年11月27日起，7萬元自
    71年11月28日起，均至88年5月14日（清償日）止，在6個月
    以內者，按上開利率百分之10，超過6個月者，按上開利率
    百分之20計算之違約金，仍未獲清償，應堪認定。
  4.被告於本院88年度執字第5044號強制執行事件後，又於91年
    4月25日對債務人蓋德公司、洪清田、丙○○○、乙○○提
    出強制執行之聲請，經本院以91年度執字第13105號受理在
    案，並於91年4月29日以91南院鵬執明字第13105號換發債權
    憑證，該案之執行程序因而終結。被告嗣又於96年7月10日
    對債務人蓋德公司、丁○○、戊○○、己○○、丙○○○、
    乙○○提出強制執行之聲請，經本院以96年度執字第46652
    號受理在案，並於96年7月18日以南院雅96執南字第46652號
    核發債權憑證，該案之執行程序亦告終結，為兩造所不爭執
    ，則被告之本件借款利息、違約金債權請求權之消滅時效，
    因本院86年度執字第5580號強制執行程序終結時之86年5月
    20日，距本院91年度執字第13105號強制執行程序聲請時之
    91年4月25日，其利息、違約金請求權並未逾越5年、15年之
    消滅時效，並無時效完成之問題。嗣本院91年度執字第1310
    5號強制執行程序於91年4月29日終結，自該執行程序終結時
    起，被告之借款利息、違約金請求權之消滅時效即應重行起
    算。然被告卻遲至96年7月10日始再對前揭債務人聲請強制
    執行（本院96年度執字第46652號），其利息請求權顯已逾
    5年之消滅時效，則原告就如附表一所示之利息債權為時效
    抗辯，拒絕給付，於法有據。惟就違約金債權所為之時效抗
    辯，即非可採。
  5.是故，本件借款之連帶保證人洪清田雖已於83年8月23日死
    亡，然因被告向主債務人之蓋德公司請求履行，及為其他中
    斷時效之行為，對於連帶保證人亦生效力，而原告為連帶保
    證人洪清田之繼承人，是其對被繼承人洪清田所遺對被告之
    連帶保證債務，依繼承之法律關係，應負連帶清償責任，則
    被告本於消費借貸之連帶保證及繼承之法律關係，請求原告
    連帶給付如附表二所示170萬元自71年11月27日起，7萬
    元自71年11月28日起，均至88年5月14日（清償日）止，在6
    個月以內者，按年息百分之9.25百分之8.5之百分之10
    ，超過6個月者，按上開利率之百分之20計算之違約金，並
    據以對原告聲請強制執行（本院96年度執字第53931號），
    於法並無不合。至逾此所為之請求，尚非有理。
  6.被告雖抗辯：原告丁○○、戊○○、己○○、丙○○○於96
    年9月3日向被告提出之申請書，為原告丁○○、戊○○、己○○、丙○○○拋棄時效完成利益之表示，原告丁○○、戊○○、己○○、丙○○○不得再主張時效抗辯云云；然查，
    時效利益之拋棄係處分行為之一種，應由因時效受利益之人
    知時效完成之事實，對於時效完成受不利益之當事人，為不
    欲享受時效利益之意思表示，始足當之。若僅單純未行使抗
    辯權，尚不得解釋為有拋棄時效利益之表示。本件觀之原告
    丁○○、戊○○、己○○、丙○○○於96年9月3日向被告提
    出申請書，略以：上開原告4人不知88年所償還之177萬元被
    當成利息清償，導致本金仍然存在且持續計息，於96年8月
    29日與被告溝通後，原告仍須償還本金177萬元及自80年12
    月8日起至96年7月31日止，按年息百分之2.5計算之利息。
    希望被告能提出相關資料供原告了解始末，若被告認原告仍
    應清償，原告亦莫可奈何，請被告算出償還之總金額並提供
    匯款帳戶，等原告將款項匯入被告指定帳戶還清債務後，被
    告能出具清償證明等語，為兩造所不爭執，且有上開申請書
    在卷足憑，固足認原告丁○○、戊○○、己○○、丙○○○
    為本件借款債務曾向被告為如上之表示，惟依其申請書內容
    所載，上開原告係針對原告丙○○○於88年間所償還之177
    萬元係如何清償抵充債務乙節，請求被告查明並提供相關資
    料供原告了解始末，以作為清償債務之依據，並非原告丁○○、戊○○、己○○、丙○○○知被告之債權請求權已經時
    效完成，而對被告為不欲享受時效利益之意思表示。因之，
    被告前揭所辯，不足憑採。
  7.被告固又辯稱：原告丁○○、戊○○、己○○、丙○○○與
    被告於96年9月間就本件借款債權成立原告丁○○、戊○○
    、己○○、丙○○○應連帶給付被告177萬元，及自80年12
    月8日起至96年7月31日止，按年息百分之2.5計算之利息之
    和解契約，故原告丁○○、戊○○、己○○、丙○○○應受
    該和解契約效力之拘束云云；惟查，上開申請書既係原告丁○○、戊○○、己○○、丙○○○針對原告丙○○○於88年
    間所償還之177萬元係如何清償抵充債務乙節，請求被告查
    明並提供相關資料供原告了解始末，以作為清償債務之依據
    。而被告之新營分行嗣於96年9月11日針對上開原告之申請
    書亦發函表示略以：同意該申請書所請，惟以原告4人能依
    約履行為條件，期限自核准日起算1個月內，逾期即利息之
    優惠將取消，並依法求償等語，既為兩造所不爭執，依此可
    見被告係以原告4人能自核准日起算1個月內依約履行為和解
    之條件。惟其後原告4人自被告核准日起算1個月內，並未依
    被告同意之條件履行，亦為兩造所不爭執，自難謂兩造就本
    件借款債權已成立原告丁○○、戊○○、己○○、丙○○○
    應連帶給付被告177萬元，及自80年12月8日起至96年7月31
    日止，按年息百分之2.5計算之利息之和解契約。是以，被
    告抗辯：原告丁○○、戊○○、己○○、丙○○○應受該和
    解契約效力之拘束云云，委非足採。
  8.綜上所述，被告之本件借款債權經原告丙○○○於88年5月
    14日清償本金債權177萬元後，債務人尚欠170萬元自71年
    11月1日起，及7萬元自71年10月28日起，均至清償日止，
    按年息百分之9.258.5計算之利息，並170萬元自71年
    11月27日起，7萬元自71年11月28日起，均至清償日止，
    在6個月以內者，按上開利率百分之10，超過6個月者，按上
    開利率百分之20計算之違約金未清償。然因本件借款之利息
    請求權已逾5年之消滅時效，經原告為時效抗辯，拒絕給付
    後，被告之利息請求權已經時效消滅。至其中尚未罹於消滅
    時效之如附表二所示170萬元自71年11月27日起，7萬元
    自71年11月28日起，均至88年5月14日（清償日）止，在6個
    月以內者，按上開利率百分之10，超過6個月者，按上開利
    率百分之20計算之違約金債權合計529,615元，既尚未獲清
    償，則被告持本院96年7月18日南院雅96執南字第46652號債
    權憑證，聲請對債務人蓋德公司、丁○○、戊○○、己○○
    、丙○○○、乙○○為強制執行，即屬正當。
(三)、末按無法律上之原因而受利益，致他人受損害者，應返還其
    利益；雖有法律上之原因，而其後已不存在者，亦同；受領
    人於受領時，知無法律上之原因或其後知之者，應將受領時
    所得之利益，或知無法律上之原因時所現存之利益，附加利
    息，一併償還；應付利息之債務，其利率未經約定，亦無法
    律可據者，週年利率為百分之5；民法第179條、第182條第2
    項前段及第203條分別定有明文。又有關請求權時效完成後
    之效果，我國固僅係採抗辯權發生主義，債務人僅因而取得
    拒絕給付之抗辯權，並非使請求權當然消滅，惟其性質上為
    一種滅卻性、永久性之抗辯權，如債務人行使此項抗辯權，
    表示拒絕給付，債務人即因此不再對債權人負給付之義務，
    嗣後如因法院之強制執行而為給付，因非基於債務人任意為
    之，依民法第180條第3款規定之反面解釋，此時就債權人所
    受領之給付，債務人得請求其返還，且此時因債務人已對債
    權人拒絕給付，其就原先對債權人所負之債務，自此時起已
    無給付之義務，故債權人因法院之執行所受到之該給付，斯
    時起對債務人而言，債權人已不得再繼續保有，故對債務人
    而言，無異可認債權人已無受領之法律上原因，債務人自得
    依不當得利之規定，請求債權人返還。否則，如認債務人於
    此種情形下不得請求返還，則民法時效抗辯之永久、滅卻性
    抗辯權之性質，暨時效制度之規範目的即無法維持。依上所
    述，被告之本件借款債權，業經原告丙○○○於88年5月14
    日清償本金債權177萬元而消滅，又其中之利息請求權已逾
    越5年之消滅時效，且經原告為時效抗辯，拒絕給付，又其
    中之如附表二所示170萬元自71年11月27日起，7萬元自
    71年11月28日起，均至88年5月14日（清償日）止，在6個月
    以內者，按年息百分之9.258.5之百分之10，超過6個月
    者，按上開利率之百分之20計算之違約金債權合計529,615
    元，尚未獲清償，亦未罹於消滅時效，則被告持本院96年7
    月18日南院雅96執南字第46652號債權憑證，聲請對債務人
    蓋德公司、丁○○、戊○○、己○○、丙○○○、乙○○為
    強制執行（本院96年度執字第53931號），經扣除其先向第
    三人兆豐國際商業銀行股份有限公司嘉義分公司、台灣郵政
    股份有限公司民雄雙福郵局收取原告丁○○、己○○之存款
    債權各988元、12,783元，合計13,771元後，所餘違約金債
    權為515,844元；再扣除其於96年11月7日受領原告乙○○對
    第三人國史館郵局之存款債權515,844元（被告實際受領之
    存款債權金額為1,769,900元）後，其對原告就本件借款債
    權已無任何請求權足資行使。則被告受領上開違約金債權52
    9,615元，並非無法律上之原因，自不構成不當利及侵權行
    為。惟被告受領逾上開違約金債權529,615元之債權金額，
    既已無受領之法律上原因，難謂非不當得利。從而，原告本
    於不當得利之法律關係，請求被告應給付原告乙○○1,254,
    056元、原告己○○1,524,159元、原告丁○○1,535,954元
    ，及各自96年11月7日、96年11月21日、96年11月21日起，
    均至清償日止，按年息百分之5計算之利息，為有理由，應
    予准許。至逾此所為之請求，為無理由，應予駁回。
(四)、本件待證事實已臻明確，兩造其餘攻擊防禦方法及舉證，對
    判決結果已不生影響，爰不一一論述，併此敘明。
丙、結論：原告之訴為一部有理由，一部無理由，依民事訴訟法
    第79條、第85條第1項前段、第87條第1項，判決如主文。
中    華    民    國    96    年    12    月    31    日
                    民事第三庭  法  官  張季芬
以上正本係照原本作成。
如對本判決上訴，須於判決送達後20日內向本院提出上訴狀。
中    華    民    國    96    年    12    月    31    日
                                書記官  顏惠華